【裁判字號】    89,易,4505
【裁判日期】    891205
【裁判案由】    毀棄損壞等
【裁判全文】
臺灣高雄地方法院刑事判決                        八十九年度易字第四五五號
    公訴人  臺灣高雄地方法院檢察署檢察官
    被  告  甲○○
右列被告因毀損等案件，經檢察官提起公訴（八十九年度偵字第二五六０號），本院
判決如左：
    主  文
甲○○損壞他人之木質房門，足以生損害於他人，處罰金參仟元，如易服勞役以參佰
元折算壹日。
    事  實
一、甲○○與丙○○原係男女朋友關係，二人因感情不睦而常於民國八十八年七月間
    ，就彼此是否繼續交往一事發生爭執。八十八年七月二十二日十六時許，甲○○
    與丙○○二人再次在丙○○與其父乙○○位在高雄市楠梓區○○○路北二巷二十
    八號之住處發生爭執，丙○○隨即回到其臥室，並將臥室之木質房門自臥室內以
    鑰匙鎖住，不讓甲○○進入臥室，甲○○見狀，遂基於毀損之犯意，以腳將丙○○臥室之木質房門踢壞，足以生損害於乙○○。
二、案經乙○○訴由臺灣高雄地方法院檢察署檢察官偵查起訴。
    理  由
一、右揭犯罪事實業據被告甲○○迭於偵查及審理時坦承不諱，核與告訴人乙○○於
    偵查及審理時之指訴情節大致相符，並經證人丙○○到庭證述屬實，復有遭踢壞
    之木質房門現狀照片二幀附卷可佐，事證明確，被告犯行洵堪認定，應依法加以
    論科。
二、核被告甲○○所為，係犯刑法第三百五十四條之毀損器物罪。爰審酌被告之犯罪
    動機、目的、手段，與生活狀況、品行、智識程度，於本院審理時坦承犯行併所
    生危害尚非重大等一切情狀，量處如主文所示之刑，並諭知易服勞役之折算標準
    ，以示儆懲。
三、至公訴意旨雖認被告另涉有刑法第三百零六條之無故侵入他人住宅罪，惟按刑法
    第三百零六條所謂無故侵入他人住宅，乃指未得該住宅之支配或管理人之明示或
    默示認許，且無正當進入理由而擅行侵入者而言，最高法院四十六年度臺非字第
    四十四號判決著有明文，而所謂「正當理由」，並不以法律有明文為限，即在習
    慣上、道義上所許可，而無悖於公序良俗者，均包含之，臺灣高等法院高雄分院
    八十九年度上易字第一一０二號判決亦闡述詳盡。換言之，倘若行為人已取得住
    宅支配者或管理者之允諾，包含默示允諾始進入屋內，或進入之初已取得支配者
    或管理者之允諾，包含默示允諾而進入屋內，嗣後雖經支配者或管理者退去之要
    求，但因原正當理由尚存續中，而有所留滯，且滯留情節亦未逾一般社會觀念容
    許範圍，仍非可遽謂為無故，自不得遽以該罪相繩。本件訊據被告堅決否認有何
    觸犯刑法第三百零六條犯行，辯稱：當天是證人丙○○要伊去他位在高雄市楠梓
    區○○○路北二巷二十八號之住處將包含照片等遺留在他家的東西拿走，才到告
    訴人前開住處，但後來因為證人丙○○在前開住處外面庭院的鐵門處只有拿少數
    幾張照片出來，經伊質問，證人丙○○遂要伊自行進入其前開住處內拿取，當時
    鐵門已經打開，是證人丙○○帶伊進去，至於日式拉門也是證人丙○○自己拉開
    讓伊進去的等語。經查：
  (一)本件告訴人雖迭於偵查及審理時指訴被告於八十八年七月二十二日十六時許，無
    故侵入其前開住處，並於本院審理時詳細陳稱：伊前開住處有一小型庭院，庭院
    外面有一道鐵門欄杆，庭院外面的人可以自行從外面把鐵門欄杆之門栓拉開進來
    ，至住處的門是一道日式拉門，可以隨意拉開，並有現場照片六幀附卷可資佐證
    ，惟其既於審理時自承案發當時不在前開住處，是在回到前開住處後，才發現證
    人丙○○的木質臥室門已壞掉，而證人丙○○亦證稱案發當時僅有伊和被告在場
    ，均與被告所述情節相符，則本件關於此部分審酌之重點，厥為：被告是否在未
    得到高雄市楠梓區○○○路北二巷二十八號住宅之支配者即證人丙○○之明示或
    默示認許的情形下，無正當進入理由擅行侵入其前開住處及附連圍繞之土地？
  (二)對此，證人丙○○雖於本院審理時，否認曾同意被告進入其前開住處及附連圍繞
    之土地，惟其並不否認當時與被告仍係男女朋友關係，並對於案發當時被告為何
    能進入其前開住處外面庭院一節，先後證稱：「因為我聽到她在鐵門外面叫我的
    名字，我聽到她叫我名字，所以我就出來，我在鐵條門門內，她在門外，我們兩
    人在對話，她就講了一些我聽不懂的話，她就說要進來要拿她的東西，我就委婉
    的跟她講，說我父母不在，請她下次再來拿，而她那時也沒有講話，就開鐵門進
    來，在她進來時，我有強調說請她出去，叫她不要進來。她沒有正面回答我的話
    ，但她有哭鬧得情形，也沒有離開，就往裡面走去」、「她在鐵條門時，有向我
    說要拿東西，包括照片，我就說我要拿給她，後來我進去拿她所要求的東西給她
    要出來時，包括照片、南瓜燈，就發現她已經走到日式紗門」等語（見本院八十
    九年十一月二十九日審判筆錄），與被告供稱當天是為了要將包含照片等物拿走
    ，才到證人丙○○前開住處等語相符，顯見案發當時證人丙○○雖於口頭上曾要
    求被告離去，惟其實有默示同意被告隨同伊進入其前開住處外面庭院，否則當不
    致於任由被告進入庭院，並「往裡面走去」，甚且在其自行進入住處內拿照片等
    物後，才「發現她已經走到日式紗門」，況前開鐵門既未上鎖，倘被告有意無故
    侵入證人丙○○前開住處外面庭院，當不致於特意在鐵門外面叫喚被告名字，故
    被告辯稱並非無故侵入證人丙○○前開住處外面庭院，應值採信。
  (三)又證人丙○○雖一再證稱並未同意被告進入其前開住處，並對於當時雙方之互動
    情形，先後證稱：「當時我有阻擋她」、「用身體擋，因為她是女生我也不能對
    她做出逾矩的事」、「我就擋在第二道門的門口，不讓她繼續進來，然後她就要
    繼續要擠進來，那時我有採取要將門關起來的動作」等語（見八十九年十一月十
    七日及八十九年十一月二十九日審判筆錄），惟由其另證稱：「我是怕她有對我
    做危險的行為，因為她以前曾經有亂摔東西過，所以她進來後，我就先她一步躲
    到我房間，並把門鎖著，因為我房間有我私人貴重物品」、「她就硬要進來，並
    抓我下體，所以我就覺得這種情況使我害怕，就趕緊回到我的房間打電話叫我父
    母親趕快回來，她就在房間外踢我房間的門，之後她就把門踢壞，她大概踢了一
    分鐘，之後我沒有聽到聲響約十秒鐘，我就開門看她要做什麼，但就發現她已經
    走到紅色的鐵條門要離開了」等語，可以明顯得知證人丙○○在被告進入其前開
    住處後，不僅未要求其退去，反而將自己鎖在其臥室內，而被告亦僅於進入證人
    丙○○前開住處相當短暫之時間，即行出於己意離去，故證人丙○○一再證稱並
    未同意被告進入其前開住處等語，是否可採信，即非無疑。況證人丙○○為一男
    性，被告亦非屬體格魁梧之女子，其無法阻擋被告進入屋內，顯與常情未合，故
    被告辯稱證人丙○○同意讓她進去等語，應可採信。再參以被告為拿取其先前放
    在證人丙○○前開住處之照片，始進入證人丙○○前開住處及外面之庭院，並無
    悖於公序良俗而應認有其正當理由，則本件關於被告被訴涉犯刑法第三百零六條
    第一項無故侵入住宅部分犯行，應屬不能證明，茲因公訴意旨認被告此部分犯行
    與前揭論罪刑科之毀損器物罪間，有牽連犯之裁判上一罪關係，爰不另為無罪之
    諭知，附此敘明。
據上論斷，應依刑事訴訟法第二百九十九條第一項前段，刑法第三百五十四條、第四
十二條第二項，罰金罰鍰提高標準條例第一條前段、第二條，判決如主文。
本案經檢察官鄧藤墩到庭執行職務。
中      華      民      國    八十九    年     十二     月      五      日
                                臺灣高雄地方法院刑事第七庭
                                  法  官    劉傑民
右正本證明與原本無異。
如不服本判決，應於判決送達後十日內，向本院提出上訴狀。
                                  書記官    林豐富
中    華    民    國      八十九      年      十二      月      六      日
附錄本案論罪法條：
刑法第三百五十四條
毀棄、損壞前二條以外之他人之物或致令不堪用，足以生損害於公眾或他人者，處二
年以下有期徒刑、拘役或五百元以下罰金。


司法院資訊處製作；財團法人民間司法改革基金會備份。
